【裁判字號】    96,勞訴,60
【裁判日期】    970418
【裁判案由】    損害賠償等
【裁判全文】
臺灣桃園地方法院民事判決              96年度勞訴字第60號
原      告  甲○○即桃園縣私立.
被      告  丁○○
訴訟代理人  戊○○
上列當事人間損害賠償等事件，本院於民國97年3 月19日言詞辯
論終結，本院判決如下：
    主      文
原告之訴駁回。
訴訟費用由原告負擔。
    事實及理由
壹、程序方面：
一、原告起訴時列原告當事人為「桃園縣私立豪斯登堡幼稚園、
    法定代理人甲○○」，惟桃園縣私立豪斯登堡幼稚園係甲○
    ○個人獨資經營，業據其96年12月28日言詞辯論時陳明在卷
    ，故本件應以甲○○即桃園縣私立豪斯登堡幼稚園為原告，
    ，合先敘明。
二、再原告起訴時訴之聲明為：「被告應賠償原告新台幣（下同
    ）20萬元，並於四大報刊登道歉啟事」，因該項訴之聲明後
    段內容並不明確，經本院闡明後，原告訴之聲明先於96年12
    月31日具狀變更為：「被告應給付原告20萬元，並於聯合報
    、中國時報、自由時報、蘋果日報等4 大報A1首頁刊登（高
    4.5 公分×寬9.2 公分）直式之道歉啟事」，嗣又於本院97
    年3 月19日言詞辯論期日將刊登道歉啟事內容補正為如附表
    所示，其版面大小並依上開4 大報回函所示之大小，原告所
    為前開聲明之變更，其請求之基礎事實同一，被告對此並未
    爭執，且不甚礙於被告之防禦及本件訴訟終結，依民事訴訟
    法第255 條第1 項第1 、2 、7 款之規定，自應允許之。
貳、實體方面：
一、本件原告起訴主張：被告原受僱於原告，詎其竟於96年6 月
    13日中午11時許因某一年僅6 歲幼童不乖即私自以不給該童
    吃飯之方式，體罰該童，經本園其他同事發現制止，被告卻
    表示已無飯可吃，拒絕認錯且態度惡劣，嚴重違反教育局規
    定及本園規章，並因而致有參觀本園之家長詢問上開體罰事
    件，造成被告數十年辛苦維持經營之優良名譽及形象嚴重受
    損。為此，爰依侵權行為之法律關係提起本訴，請求被告賠
    償原告名譽上之損害20萬元及在四大報刊登如附表所示之道
    歉啟事等語。並聲明：被告應給付原告20萬元，並於聯合報
    、中國時報、自由時報、蘋果日報等四大報刊登如附表所示
    之道歉啟事。
二、被告則以：96年6 月13日當日係因該名幼童於吃飯時間無法
    安靜坐下來吃飯，進而影響其他幼童之作息，故予以小小的
    處罰；且因當月要排練畢業晚會之表演節目較忙，故疏於通
    知廚房阿姨留飯菜，以致無飯可吃，惟事後其他同事已有給
    幼童吃麵包，並無如原告起訴狀所稱之惡劣。嗣後原告業以
    口頭告知並懲罰被告1,000 元罰金，被告並已與幼童之家長
    以電話溝通和解，家長對此亦不追究等語資為抗辯。並聲明
    ：駁回原告之訴及其假執行之聲請；如受不利之判決，願供
    擔保請准宣告免為假執行。
三、按因故意或過失，不法侵害他人之權利者，負損害賠償責任
    ，民法第184 條第1 項前段定有明文。是一般侵權行為之要
    件，除主觀上應具備責任能力、責任條件（故意、過失）外
    ，客觀上尚須有不法之加害行為侵害權利及損害發生，且不
    法加害行為與損害間復須有相當因果關係，始符合一般侵權
    行為之要件。次按當事人主張有利於己之事實者，就其事實
    有舉證之責任，民事訴訟法第277 條前段定有明文，主張法
    律關係存在之當事人，應就該法律關係發生所須具備之特別
    要件，負舉證之責任（最高法院48年台上字第887 號判例意
    旨參照）。
四、本件原告以被告於96年6 月13日中午11時許以不給幼童吃飯
    之方式體罰幼童，造成原告名譽及形象受損，主張被告應賠
    償原告名譽上之損害20萬元及在四大報刊登如附表所示之道
    歉啟事等語。被告雖自承曾於上開時日以不給幼童吃飯之方
    式體罰幼童，惟否認被告因此而受有損害，依上說明，自應
    由原告就其主張被告不給幼童吃飯致其受有損害之有利於己
    之事實負舉證之責。經查：
  (一)證人，即原告幼稚園之園長丙○○證稱：「．．我就請主任
    當著被告的面打電話給家長告知這件事情，我也有口頭警戒
    被告，．．（這件事情發生之後，是否有家長到你們幼稚園
    參觀的時候問到這件事情？）有。有些家長（包含已經就學
    、來參觀的）是有問我們說『聽說你們有老師不讓小朋友吃
    飯』，我們說不是不讓小朋友吃飯而是有事情讓他比較晚用
    餐，家長反應還好，並沒有繼續追問下去。（這件事情發生
    後，你們幼稚園招生是否會受影響？）這位小朋友家附近的
    小朋友到我們這邊上學的人數有減少」等語。又證人，即原
    告幼稚園之主任乙○○證稱：「（你打電話跟小朋友家長說
    的內容為何？）我跟他媽媽說今天中午吃炒飯，因為小朋友
    功課未完成比較晚吃，結果那1 碗被其他的小朋友吃掉沒有
    吃到，我們有拿麵包給他吃，小朋友的媽媽說我知道，中午
    有吃東西就好了。（後來那小朋友的媽媽，是否有因為這件
    事情來學校問？）沒有。只有問到小朋友在學校有沒有做的
    比較快，因為怕太慢又沒有飯吃。（這個小朋友那天中午沒
    有吃飯，其他小朋友是否也知道？）應該知道，因為小朋友
    是一起吃飯的。（後來是否有其他家長問到你們幼稚園有老
    師不讓小朋友吃飯這件事情？）有些家長會問班導師說小朋
    友今天吃飯情形如何，這是我聽導師說的。（有無人直接問
    說你們這邊有老師不讓小朋友吃飯？）這我沒有聽到過。」
    等語（本院卷第55、56、58、59頁）。依據上開2 證人所述
    ，該名幼童之家長，在證人乙○○對其說明後，對於其子女
    遭此處罰之事並未了解實情，且其後亦未繼續追究原告方面
    之責任；另證人丙○○雖證稱有參觀之家長詢問該幼稚園是
    否有未給小朋友吃飯之事情，經證人丙○○予以解釋後，「
    家長反應還好，並沒有繼續追問下去」，亦據證人丙○○陳
    述在卷。是本件依上開2 證人所述之情形，尚難認被告上開
    處罰該名幼童之行為，有導致原告之名譽受到損害之具體事
    證。
  (二)再者，原告就本院97年3 月19日言詞辯論期日時，被告訴訟
    代理人所詢：「原告是否能提出有關本事件該小朋友住處週
    遭小朋友在學人數減少的人數及證據」，原告亦自承潛在的
    東西很難舉證等語。是原告未敘明及證明其社會上之評價因
    之有所損害，原告主張其名譽權遭受被告不法侵害，尚難認
    定。
  (三)綜上所述，本件被告之行為固有不適當之處，惟尚無證據證
    明其行為與上開侵權行為之法律要件相符，揆諸前開說明，
    原告依侵權行為之法律關係，請求被告負侵權行為損害賠償
    之責，難謂有理由。
五、綜上所述，原告依侵權行為之法律關係，請求被告給付20萬
    元，並於聯合報、中國時報、自由時報、蘋果日報等4 大報
    刊登如附表所示之道歉啟事，為無理由，應予駁回。
六、本件事證已臻明確，兩造所為之其他主張、陳述並所提之證
    據，經核均與本件之結果不生影響，爰不一一論述，併予敘
    明。
七、據上論結，本件原告之訴為無理由，依民事訴訟法第78條，
    判決如主文。
中    華    民    國    97    年    4     月    18    日
                  民事第二庭法  官  潘進順
以上正本係照原本作成。
如對本判決上訴，須於判決送達後20日內向本院提出上訴狀。
中    華    民    國    97    年    4     月    21    日
                            書記官  黃進傑
┌─────────────────────────┐
│附表：道歉啟事                                    │
├─────────────────────────┤
│一、規格：均為桃園地區地方版                      │
│(一)聯合報：右邊聯合報報頭下廣告，高13.8公分×寬4.6 │
│  公分（二單位）。                                │
│(二)中國時報：A1版右邊報頭下廣告，單版一單位版面，寬│
│  5 公分×高9 公分。                              │
│(三)自由時報：A1報邊方塊4.5公分×9.2公分。          │
│(四)蘋果日報：頭版報頭下（一單位）5 公分×7.5 公分。│
├─────────────────────────┤
│二、內容：                                        │
│「本人丁○○於任職豪斯登堡幼稚園於96年6 月13日對園│
│內幼童體罰事件，致有損害本園名譽公開登報道歉。道歉│
│人丁○○。中華民國■年■月■日。」                │
└─────────────────────────┘


司法院資訊處製作；財團法人民間司法改革基金會備份。
